臺灣士林地方法院刑事判決　　　　　　　　96年度易字第28號
公　訴　人　臺灣士林地方法院檢察署檢察官
被　　　告　甲○○
上列被告因違反毒品危害防制條例案件，經檢察官提起公訴（95
年度偵字第2253號），被告於本院準備程序就被訴事實為有罪之
陳述，經合議庭評議後，裁定改由受命法官獨任進行簡式審判程
序，並判決如下：
    主  文
甲○○施用第二級毒品，累犯，處有期徒刑陸月，如易科罰金以
新臺幣壹仟元折算壹日。
    事  實
一、甲○○於民國87年間因偽藥案件，經臺灣板橋地方法院以87
    年度訴字第1090號判決處有期徒刑5 年，上訴後為臺灣高等
    法院以88年度上訴字第727 號將原判決部分撤銷，改判有期
    徒刑1 年6 月；又因施用毒品案件，經臺灣臺北地方法院以
    89年度毒聲字第1329號裁定送觀察勒戒後，認無繼續施用毒
    品之傾向，經臺灣臺北地方法院檢察署檢察官以89年度毒偵
    字第1810、2060號處分不起訴確定，於89年6 月12日觀察勒
    戒執行完畢，復入臺北分監執行前開偽藥案件之刑，於90年
    9 月12日縮刑假釋出監，迄90年11月9 日縮刑期滿假釋未經
    撤銷，視為執行完畢。又因贓物案件，經臺灣臺北地方法院
    以90年度易字第836 號判決處有期徒刑3 月確定，於91年6
    月7 日易科罰金執行完畢；復於前案觀察、勒戒執行完畢之
    日即89年6 月12日後5 年內，於93年4 月29日下午5 時20分
    為警採尿前回溯96小時內某時，於不詳地點施用第2 級毒品
    安非他命而再犯施用第2 級毒品罪，由臺灣士林地方法院檢
    察署檢察官以93年度毒偵字第954 號聲請簡易判決處刑，經
    本院士林簡易庭以93年度士簡字第1207號判決處有期徒刑6
    月確定。詎猶不知悛悔，明知安非他命屬毒品危害防制條例
    第2 條第2 項第2 款所定之第2 級毒品，依法不得持有、施
    用，仍基於反覆施用第2 級毒品安非他命之集合犯意，於95
    年10月4 日晚間9 時32分為警採尿往前回溯4 日內某時，在
    不詳處所，以將安非他命置於玻璃球內燒烤吸食煙霧之方式
    ，施用第2 級毒品安非他命1 次，嗣於同日晚間7 時50分許
    ，在臺北縣中和市○○街54巷1 弄口，因涉嫌偽造貨幣案件
    為警緝獲，警經其同意採尿送驗（檢體編號：005912號）結
    果，呈安非他命類陽性反應，始查悉上情。惟其又承上反覆
    施用第2 級毒品之集合犯意，於入監執行前之95年11月24日
    某時，復在上址住所內，又以將安非他命置於玻璃球內燒烤
    吸食煙霧之方式，施用第2 級毒品安非他命1 次，嗣於95年
    11月25日入監服刑採尿送驗，始悉上情。
二、案經臺北市政府警察局大安分局報告臺灣士林地方法院檢察
    署檢察官偵查起訴，被告於準備程序期日就被訴事實為有罪
    之陳述，經合議庭裁定改由受命法官獨任進行簡式審判程序
    。
    理  由
一、本件被告甲○○所犯非死刑、無期徒刑、最輕本刑為3 年以
    上有期徒刑之罪，或高等法院管轄第一審之案件，被告於本
    院準備程序進行中，就被訴事實為有罪之陳述，經告以簡式
    審判程序之旨，並聽取檢察官、被告之意見後，本院合議庭
    裁定由受命法官獨任進行簡式審判程序，是本件之證據調查
    ，依刑事訴訟法第273 條之2 規定，不受同法第159 條第1
    項、第161 條之2 、第161 條之3 、第163 條之1 及第164
    條至第170 條規定之限制，合先敘明。
二、上揭犯罪事實，業據被告甲○○於本院審理時坦承不諱。且
    查，被告於95年10月4 日為警逮捕後，於警詢結束前在警局
    所採尿液檢體（檢體編號：005912號），經送臺灣尖端先進
    生技醫藥股份有限公司以酵素免疫分析法及氣相層析質譜儀
    檢驗結果，證實呈安非他命及甲基安非他命陽性反應，此有
    該公司於95年10月13日出具之濫用藥物檢驗報告（參見臺灣
    士林地方法院檢察署95年度毒偵字第2253號卷【下稱：第22
    53號卷】第15頁），且被告於本院審理時，主動坦承另於入
    監執行前之95年11月24日某時，另有施用第2 級毒品安非他
    命1 次之犯行，參以被告前開之濫用藥物檢驗報告，以及其
    施用毒品之前科犯行，暨施用毒品犯罪具有反覆為之、成癮
    性之特質，足認被告之自白與事實相符，可以採信。
三、按92年7 月9 日新修正之毒品危害防制條例刪除二犯及三犯
    之規定，一改修法前繁雜之處遇程序，僅將施用毒品者簡化
    區分為初犯、再犯，並認施用毒品者係屬病患性犯人，以觀
    察、勒戒戒除其身癮，並以強制戒治去除其心癮。經觀察、
    勒戒或強制戒治執行完畢釋放後，若係5 年後再犯該條例第
    10條施用毒品罪者，與同條例第20條第1 項、第2 項關於「
    初犯」之處理方式相同，檢察官應先聲請法院裁定令被告入
    勒戒處所觀察、勒戒，並視有無繼續施用毒品傾向，決定應
    予釋放、為不起訴之處分，或應聲請法院裁定令入勒戒處所
    強制戒治；若係5 年內「再犯」同條例第10條施用毒品罪者
    ，依同條例第23條第2 項規定，檢察官則應依法追訴。觀諸
    該條例第20條第3 項之修正理由：「觀察、勒戒或強制戒治
    5 年後再犯者，顯見前所實施之觀察、勒戒或強制戒治已足
    以遮斷其施用毒品之癮，為期自新及協助其戒除毒癮，對此
    5 年後再犯者，爰明定仍適用初犯之規定，先經觀察、勒戒
    、強制戒治之程序。」及同條例第23條第2 項之修正理由：
    「為配合簡化施用毒品犯之刑事處遇程序，並鑑於經觀察、
    勒戒或強制戒治執行完畢釋放後5 年內再犯者，其再犯率甚
    高，原據以實施之觀察、勒戒及強制戒治既已無法收其實效
    ，自應施以刑事處遇。」，顯然如施用毒品者係前經觀察、
    勒戒或強制戒治等治療程序執行完畢5 年後，始再施用毒品
    之「初犯」，因前所執行之觀察、勒戒或強制戒治已足收戒
    除毒癮之效，自應重新執行觀察、勒戒或強制戒治等治療程
    序，並於治療程序執行完畢後，由檢察官為不起訴處分，毋
    庸對之追訴處罰；反之，在「再犯」之情形，因其先前所為
    治療程序顯未能收戒斷毒癮之效，且考量施用毒品者之再犯
    率偏高，乃簡化其刑事處遇程序，而逕予追訴處罰，不再施
    以治療程序。參酌上開立法理由，修正毒品危害防制條例就
    施用毒品者，祇於「初犯」及「5 年後再犯」二種情形，有
    其追訴條件之限制，即須於初犯經觀察、勒戒或強制戒治釋
    放後，5 年內均無施用毒品之行為，始能認其前所實施之觀
    察、勒戒或強制戒治已足遮斷毒癮，而得於5 年後再犯時，
    再予適用初犯之規定，重行觀察、勒戒等程序。倘5 年內已
    經再犯，被依法追訴處罰，縱其第3 次（或第3 次以上）施
    用毒品之時間在初犯釋放5 年以後，即與「5 年後再犯」之
    情形有別，且因已於「5 年內再犯」，顯見其再犯率甚高，
    原實施觀察、勒戒或強制戒治，已無法收其實效，而無5 年
    戒斷期之存在，自無再經觀察、勒戒及強制戒治之必要，即
    應依該條例第10條處罰，始符新法修正之本旨（最高法院95
    年度第7 次刑事庭決議、最高法院95年度臺非字第59號、第
    65號判決意旨參照）。經查，被告前因施用毒品案件，經臺
    灣臺北地方法院以89年度毒聲字第1329號裁定送觀察勒戒後
    ，認無繼續施用毒品之傾向，於89年6 月12日執行完畢釋放
    出所，並經臺灣臺北地方法院檢察署檢察官以89年度毒偵字
    第1810、2060號處分不起訴確定。復於前案觀察、勒戒執行
    完畢釋放日即89年6 月12日後5 年內，於93年4月29日下午
    5 時20分為警採尿前回溯96小時內某時，於不詳地點施用第
    2 級毒品安非他命而再犯施用第2 級毒品罪，由臺灣士林地
    方法院檢察署檢察官以93年度毒偵字第954 號聲請簡易判決
    處刑，經本院士林簡易庭於94年4 月6 日以93年度士簡字第
    1207號判決處有期徒刑6 月確定，此有臺灣士林地方法院檢
    察署93年度毒偵字第954 號聲請簡易判決處刑書、本院士林
    簡易庭93年度士簡字第1207號判決書、臺灣高等法院被告前
    案紀錄表、全國刑案資料查註紀錄表、法務部全國檢察官線
    上查詢刑案人犯在監所最新資料報表、全國施用毒品案件紀
    錄表、受觀察勒戒人及前科紀錄簡列表各1 份在卷可佐。是
    被告於前案觀察、勒戒執行完畢後5 年內，又再施用第2級
    毒品安非他命，且經判處罪刑確定，即係「5 年內再犯」，
    甚為明確。衡諸首揭說明，本案被告犯行既非初犯，亦非毒
    品危害防制條例第20條第3 項所指「5 年後再犯」之情形，
    即應依法訴追審理。從而，本案事證明確，被告犯行洵堪認
    定，應依法論科。
四、按安非他命為毒品危害防制條例第2 條第2 項第2 款所稱之
    第2 級毒品。核被告所為，係犯毒品危害防制條例第10條第
    2 項之施用第2 級毒品罪。其因施用第2 級毒品安非他命前
    後持有第2 級毒品安非他命，為施用之當然行為，均不另論
    罪。又按「刑事法若干犯罪行為態樣，本質上原具有反覆、
    延續實行之特徵，立法時既予特別歸類，定為犯罪構成要件
    之行為要素，則行為人基於概括之犯意，在密切接近之一定
    時、地持續實行之複次行為，倘依社會通念，於客觀上認為
    符合一個反覆、延續性之行為觀念者，於刑法評價上，即應
    僅成立一罪。學理上所稱「『集合犯』之職業性、營業性或
    收集性等具有重複特質之犯罪均屬之，例如經營、從事業務
    、收集、販賣、製造、散布等行為概念者是（最高法院95年
    度臺上字第1079號判決要旨參照）」，亦即立法者針對特定
    刑罰規範之構成要件，已預設其本身係持續實行之複次行為
    ，具備反覆、延續之行為特徵，故將之總括或擬制成一個構
    成要件之「集合犯」行為，因刑法評價上為構成要件之行為
    單數，應僅成立一罪。而查毒品因具有成癮性、濫用性（此
    觀乎毒品危害防制條例第2 條之規定自明），立法實務首重
    以刑事處遇方式戒斷行為人毒癮，若無法收其實效，始依法
    追訴處罰（此觀乎毒品危害防制條例第20、23條之規定即明
    ），故施用毒品本身具備反覆、延續之行為特徵，持續多次
    施用毒品始為此類犯罪之典型或常態，於刑法評價上，施用
    毒品應僅成立集合犯一罪。準此，有關行為人多次施用毒品
    之犯罪，實務上均依修正前刑法第56條連續犯之規定論以一
    罪，並加重其刑，惟因上開連續犯規定業經修正刪除，並自
    95年7 月1 日施行，其中修正理由說明四並載明「至連續犯
    之規定廢除後，對於部分習慣犯，例如竊盜、吸毒等犯罪，
    是否會因適用數罪併罰而使刑罰過重產生不合理之現象一節
    ，在實務運用上應可參考德、日等國之經驗，委由學界及實
    務以補充解釋之方式，發展接續犯之概念，對於合乎接續犯
    或包括的一罪之情形，認為構成單一之犯罪，以限縮數罪併
    罰之範圍，用以解決上述問題」等語，是本院基於前述施用
    毒品構成要件之反覆實行特徵，並考量連續犯規定業經刪除
    之法律現實面暨修正刪除之立法理由，認為行為人如基於反
    覆實行之犯意，在密切接近之一定時、地，持續實行單次或
    複次之施用毒品行為，應僅成立集合犯一罪。經查，被告有
    如事實欄所載之施用毒品前科，其復於本案密接時間施用第
    2 級毒品安非他命2 次等情，已如前述，顯見被告係基於多
    次實施犯行之決意，於密接之時、地，反覆而持續施用第2
    級毒品安非他命，揆諸前揭說明，自應論以集合犯之包括1
    罪，亦即以施用第2 級毒品罪一罪論處。起訴書固僅論及被
    告於95年10月4 日晚間9 時32分許為警採尿往前回溯4 日內
    ，在不詳處所，施用第2 級毒品安非他命1 次之犯行，未敘
    及事實欄所載另一次被告施用第2 級毒品安非他命犯行，惟
    被告此部分施用犯行與公訴人起訴書所載之犯罪事實具有集
    合犯之實質上一罪關係，業如前述，依刑事訴訟法第267 條
    規定，自為起訴效力所及，本院當應併予審究。又查被告前
    因贓物案件，經臺灣臺北地方法院以90年度易字第836 號判
    決處有期徒刑3 月確定，於91年6 月7 日易科罰金執行完畢
    ，有臺灣高等法院被告前案紀錄表在卷可稽，其受有期徒刑
    執行完畢後5 年內，故意再犯本案有期徒刑之罪，為累犯，
    應依法加重其刑。爰審酌被告曾因施用毒品之犯行經送觀察
    、勒戒及判處罪刑，仍不知悛悔，復一再施用毒品，惟念其
    施用毒品乃戕害自己身心健康，尚未危及他人，犯後坦承犯
    行，態度良好，並其犯罪之動機、目的及其智識程度等一切
    情狀，量處如主文所示之刑，並依刑法第41條第1 項諭知易
    科罰金折算之標準，以示懲儆。
五、據上論斷，應依刑事訴訟法第273 條之1 第1 項、第299 條
    第1 項前段，毒品危害防制條例第10條第2 項，刑法第11條
    前段、第41條第1 項、第47條第1 項，判決如主文。
本案經檢察官洪三到庭執行職務。
中　　華　　民　　國　　96　　年　　2 　　月　　16　　日
　　　　　　　　　刑事第六庭法　官  許辰舟
以上正本證明與原本無異。
如不服本判決應於判決送達後10日內向本院提出上訴狀。
                            書記官  洪忠改
中　　華　　民　　國　　96　　年　　2 　　月　　16　　日
附錄本案論罪科刑法條之依據：
毒品危害防制條例第10條第2 項
施用第二級毒品者，處 3 年以下有期徒刑。
